【裁判字號】    97,抗更(一),30
【裁判日期】    971021
【裁判案由】    強制執行
【裁判全文】
臺灣高等法院民事裁定                97年度抗更(一)字第30號
抗  告  人  國防部總政治作戰局
法定代理人  丙○○
代  理  人  徐克銘律師
            洪大植律師
上列抗告人因與相對人乙○○等人間強制執行事件，對於中華民
國97年1月17日臺灣臺北地方法院96年度執字第30960號裁定提起
抗告，經最高法院第一次發回，本院裁定如下：
    主  文
原裁定廢棄，發回臺灣臺北地方法院。
    理  由
一、本件系爭台北市○○區○○段1小段第431地號土地（下稱系
    爭土地）之所有權人為中華民國，管理機關原為國防部軍備
    局，但依國軍老舊眷村改建條例施行細則第4 條及第25條規
    定，自97年3月14日前揭條例施行細則發布施行後，國軍老
    舊眷村土地之管理機關已變更為國防部總政治作戰局（見本
    院卷抗證1），則國防部總政治作戰局於97年9月11日向本院
    聲明承受訴訟，於法尚無不合，自應准許。
二、抗告人持原法院92年度重訴字第62號確定判決為執行名義，
    聲請命「一債務人乙○○、甲○○應自門牌號碼為臺北市大
    安區○○○路○段38號（面積157.85平方公尺） 之房屋遷出
    ，並將門牌號碼為臺北市大安區○○○路○段38號（面積157
    .85 平方公尺）之房屋（下稱系爭房屋）拆除，並將臺北市
    大安區○○段○○段第431地號土地如原法院92年度重訴字第
    62號民事確定判決附圖編號B所示部分（面積709平方公尺）
    ，返還予債權人。二債務人應給付債權人新臺幣172萬4,527
    元。三執行費用由債務人負擔」。原執行法院以上開確定判
    決主文第2項「 原告（即抗告人之被繼受人國防部總政治作
    戰局）其餘之訴駁回」之記載並不能明瞭其駁回之標的為何
    ，於參酌判決理由後，認駁回之標的為「請求被告（即相對
    人）自系爭建物遷出並返還系爭建物」，即不得准許抗告人
    請求命相對人等遷出及返還系爭建物，同理亦不得將系爭建
    物拆除，從而以裁定駁回抗告人關於拆除系爭建物部分之強
    制執行聲請。
二、抗告意旨略以：相對人等就系爭房屋具有所有權或處分權，
    則相對人等應拆除系爭房屋並返還所坐落之系爭土地予抗告
    人，縱令相對人等就系爭房屋未有所有權或處分權而無法拆
    除系爭房屋，然本件執行名義之臺灣臺北地方法院（下稱台
    北地院）92年度重訴字第62號民事判決主文既判命相對人等
    返還系爭土地予抗告人，則相對人等應已無任何合法權源繼
    續居住使用系爭房屋，否則實等同於相對人仍占用系爭土地
    而未返還，並未達成執行名義排除相對人等占有系爭土地之
    目的。抗告人訴請返還房地之先位聲明，業因執行名義判准
    返還系爭土地為有理由，而無須審酌拆屋還地之預備聲明，
    然台北地院96年度執字第 30960號民事裁定卻認執行名義主
    文之效力範圍未包含命相對人等遷出系爭房屋以返還土地，
    進而否決抗告人請求相對人等遷出系爭房屋之強制執行聲請
    ，已違背執行名義，應有違誤等語，請求廢棄原裁定。
三、本次最高法院發回之理由略謂：「按執行名義命債務人返還
    土地，雖未明白命其拆卸土地上之房屋，而由強制執行法第
    125條所準用之同法第100條法意推之，該執行名義當然含有
    使債務人拆卸房屋之效力，最高法院44年台抗字第6 號著有
    判例。本件抗告人執台北地院92年度重訴字第62號確定判決
    為執行名義，向該院執行處（下稱執行法院）聲請命相對人
    自系爭房屋遷出，拆除系爭房屋，返還系爭土地。經查前開
    為執行名義之判決主文第一項係記載相對人應將系爭土地返
    還與抗告人。依首揭說明，倘系爭房屋之基地位於系爭土地
    範圍之內，且該房屋為相對人所得處分，而相對人拒不交出
    土地時，執行法院自得解除相對人之占有點交與抗告人，雖
    確定判決未明白敘及系爭房屋，仍含有相對人拆除之效力」
    。查，相對人業已提出系爭房屋之房屋稅籍證明書，其上載
    明系爭房屋自95年4 月起由使用人甲○○繳納房屋稅（最高
    法院卷第28頁），甲○○亦自承於民國71年與乙○○設籍於
    系爭房屋，且甲○○於95年2 月14日辦理房屋稅籍登記（最
    高法院卷第18、20頁），再依相對人提出之門牌證明書、臺
    灣電力公司北市區營業處書函、臺北自來水事業處水費收據
    （見最高法院卷第24、25、27頁），在在證明系爭房屋為甲
    ○○占有使用中，甲○○亦陳稱其律師告以得繼續居住於系
    爭房屋（最高法院卷第18頁），依前述證據，足證系爭房屋
    縱非甲○○所有，亦屬甲○○所得處分，則依前開判例意旨
    ，相對人拒不交出土地時，執行法院自得解除相對人之占有
    點交與抗告人。原裁定駁回抗告人關於請求相對人自系爭房
    屋遷出及拆除系爭房屋之強制執行，尚有未當，抗告人指摘
    原裁定不當，求予廢棄，為有理由，爰由本院廢棄原裁定，
    並發回台北地院為更為適法之處置。
四、據上論結，本件抗告為有理由，裁定如主文。
中    華    民    國    97    年    10    月    21    日
                    民事第二庭
                        審判長法  官  吳謙仁
                              法  官  李瓊蔭
                              法  官  蘇瑞華
正本係照原本作成。
本裁定除以適用法規顯有錯誤為理由，並經本院許可外，不得再
抗告。如提起再抗告，應於收受後10日內委任律師為訴訟代理人
向本院提出再抗告狀。並繳納再抗告費新台幣１千元。
中    華    民    國    97    年    10    月    23    日
                              書記官  賴以真


司法院資訊處製作；財團法人民間司法改革基金會備份。
